【裁判字號】    94,訴,664
【裁判日期】    950317
【裁判案由】    建築法
【裁判全文】
臺中高等行政法院判決
                                     94年度訴字第00664號
                              .
原      告  欣典廣告有限公司
代表人      甲○○
被告        臺中縣政府
代  表  人  乙○○
訴訟代理人  丙○○
上列當事人間因建築法事件，原告不服內政部中華民國94年12月
8日台內訴字第0940006291號（案號：0000000000）訴願決定，
提起行政訴訟。本院判決如下︰
    主  文
原告之訴駁回。
訴訟費用由原告負擔。
    事  實
一、事實概要：
    緣原告未經申請審查許可，擅自於國道高速公路一號184K＋
    935S南下側路權外17公尺處設置Ｔ型鐵柱廣告招牌，經交通
    部臺灣區○道○○○路局中區工程處民國（下同）94年2月3
    日中工斗字第0940001411號函檢送查報表、照片等資料，請
    被告依建築法有關規定辦理。嗣被告乃依建築法第95條之3
    、第97條之3第2項規定，以94年6月13日府工使字第0940122
    384號處分書處原告新臺幣（下同）40,000元罰鍰，並限於
    20日內自行拆除，屆期仍未拆除者連續處罰。嗣被告會同交
    通部臺灣區○道○○○路局中區工程處於94年7月12 日前往
    現場勘查結果，原告逾期仍未自行拆除該廣告招牌，被告乃
    以94年7月21日府工使字第09401942451號函及同文號處分書
    再處原告80,000元罰鍰，並限於20日內自行拆除。原告不服
    被告94年7月21日府工使字第09401942451號函處分，提起訴
    願，遭決定駁回後，猶未甘服，遂提起本件行政訴訟。
二、兩造之聲明：
  (一)原告聲明求為判決：訴願決定及原處分均撤銷。
  (二)被告聲明求為判決：原告之訴駁回。
三、兩造之爭點：
  (一)原告部分：
    1.原告係以原告違反建築法第97條之3第2項規定而依同法第
      95條之3規定裁處罰鍰，然細審92年6月5日增訂之建築法
      第95條之3條文內容，違章建物若於該法修正施行前即已
      建築者，即非屬處罰之範圍。準此，原告所有廣告看板雖
      位於國道高速公路一號184K+935S南下側路權外17公尺處
      ，惟該看板早於建築法第95條之3增訂前即已設置存在，
      自無處罰之依據，被告處分顯有違誤。
    2.原告94年6月13日以94年6月13日府工使字第0940122384號
      處分書處原告40,000元罰鍰，並限於20日內自行拆除。原
      告已對之提起行政救濟，被告隨即於行政救濟期間再以94
      年7月21日府工使字第09401942451號處分書再處原告80,0
      00元罰鍰，並限於20日內自行拆除，顯屬違法。
    3.原告「欣典廣告有限公司」為公司行號之名稱，實際有執
      行力及權力樹立廣告物者為甲○○，此由Ｔ型鐵柱廣告物
      所在之土地租約係由甲○○出面承租可得證明。被告處罰
      原告顯係對象錯誤。
  (二)被告部分：
    1.原告未依建築法等相關規定申請於高速公路側設置Ｔ型鐵
      柱廣告物，案經交通部臺灣區○道○○○路局中區工程處
      以94年02月03日中工斗字第0940001411號函檢送查報表（
      查報日期94年02月03日）、照片等資料移由被告機關裁處
      ，有現場照片為證，違規情事洵堪認定，且被告於94年07
      月12日會同交通部臺灣區○道○○○路局中區工程處斗南
      工務段前往違規現場勘查，該廣告物逾期仍未拆除而繼續
      使用，被告遂再以94年7月21日府工使字第09401942451號
      函及同文號處分書再處原告80,000元罰鍰，並限於20日內
      自行拆除，處分並無違誤。
    2.另查建築法第97條之3第2項規定，樹立廣告無論是否達一
      定規模以上或以下皆應依前開規定向被告申請審查許可。
      原告於國道一號高速公路南下側184K+935S路權外17公尺
      處（坐落臺中縣烏日鄉○○段0000-0000地號）違規樹立
      Ｔ型鐵柱廣告，足以影響行車安全及有礙景觀，且該廣告
      物已違反公路兩側公私有建築物與廣告物禁建限建辦法第
      3條第3項規定，屬實質違規，不能補辦任何手續而變更為
      合法。
          理  由
一、按「建築物非經申請直轄市、縣（市）（局）主管建築機關
    之審查許可並發給執照，不得擅自建造或使用或拆除。」、
   「本法修正施行後，違反第97條之3第2項規定，未申請審查
    許可，擅自設置招牌廣告或樹立廣告者，處建築物所有權人
    、土地所有權人或使用人新臺幣40,000元以上200,000元以
    下罰鍰，並限期改善或補辦手續，屆期仍未改善或補辦手續
    者，得連續處罰。必要時，得命其限期自行拆除其招牌廣告
    或樹立廣告。」、「招牌廣告及樹立廣告之設置，應向直轄
    市、縣（市）主管建築機關申請審查許可，直轄市、縣（市
    ）主管建築機關得委託相關專業團體審查，其審查費用由申
    請人負擔。」分別為建築法第25條前段、第95條之3、第97
    條之3第2項所明定。又公路法第59條第3項授權訂立之公路
    兩側公私有建築物與廣告物禁建限建辦法第3條第3項規定：
    「高速公路兩側禁止設置樹立廣告之範圍，除左列路段為路
    權邊界外50公尺以內地區○○○路權邊界外200公尺以內地
    區為限：一銜接國際機場之高速公路，自機場銜接處起3公
    里內之路段。二與地方道路銜接之交流道路段。三與省道或
    縣道立體交會之高速公路路段。四毗鄰工業區○○○○路路
    段。」
二、本件原告未經申請審查許可，擅自於國道高速公路一號184K
    ＋935S南下側路權外17公尺處設置Ｔ型鐵柱廣告招牌，經交
    通部臺灣區○道○○○路局中區工程處94年2月3日中工斗字
    第0940001411號函請被告辦理，有該函、查報表、照片等在
    卷可稽。又系爭廣告物設置地點為國道高速公路一號184K＋
    935S南下側路權外17公尺處，位於高速公路兩側禁止設置樹
    立廣告物範圍內，屬不得設置設立廣告物之地點，被告乃以
    原告違反公路兩側公私有建築物與廣告物禁建限建辦法第3
    條第3項各款及建築法第97條之3第2項規定，依建築法第95
    條之3之規定，以94年6月13日府工使字第0940122384號處分
    書處原告40,000元罰鍰，並限於20日內自行拆除，逾期則連
    續處罰。嗣被告會同交通部臺灣區○道○○○路局中區工程
    處於94年7月12日前往現場勘查結果，原告逾期仍未自行拆
    除該廣告招牌，被告乃以94年7月21日府工使字第094019424
    51號函及同文號處分書再處原告80,000元罰鍰，並限於20日
    內自行拆除，核與首揭規定並無不合。
三、原告雖主張：系爭看板早於建築法第95條之3於92年6月5
    日增訂前即已設置，被告處分顯有違誤。原告先於94年6
    月13日以94年6月13日府工使字第0940122384號處分書處原
    告40,000元罰鍰，並限於20日內自行拆除。該案行政救濟中
    ，被告隨即再以94年7月21日府工使字第09401942451號處分
    書再處原告80,000元罰鍰，並限期拆除，亦屬違法。原告
    「欣典廣告有限公司」為公司行號之名稱，實際有執行力及
    權力樹立廣告物者為甲○○，被告處罰原告係屬對象錯誤云
    云。
四、惟按首揭條文對於施行前已設置之廣告物並無排除適用之規
    定，而系爭廣告物依首揭建築法規定並非合法，已如前述，
    又「公路主管機關為維護公路路基、行車安全及沿途景觀，
    得會同當地直轄市、縣（市○○○於○路兩側勘定範圍，公
    告禁止或限制公、私有廣告物及其他建築物之設置或建築。
    」公路法第59條第1項規定甚明。首揭建築法規定公路兩側
    設立廣告物申請審查許可，擅自設置招牌廣告或樹立廣告者
    ，應予處罰，即係配合上開公路法之規定而設，公路兩側禁
    止設立廣告物，非全面施行無以達成維護行車安全等目標，
    不應以系爭廣告物設置於92年以前而予除外，原告主張系爭
    廣告物設置於法規禁止設置以前乙節縱或屬實，亦不能因而
    免罰，其此部分主張為無理由。
五、其次，下命之行政處分一經送達即生實質之確定效果及執行
    力，非但對處分之相對人及原處分機關均生拘束力，且依訴
    願法第93條第1項及行政訴訟法第116條第1項規定，並不因
    提起訴願及行政訴訟而停止執行。系爭廣告物前經被告於94
    年6月13日府工使字第0940122384號處分書命原告於20日內
    自行拆除，即係命原告為一定作為之下命處分，且於同年月
    15日送達原告，有送達證書附訴願卷（第29頁）可稽，業已
    生效，依上開說明，該行政處分既已已生實質之確定效果及
    執行力，自不因原告提起行政救濟而受影響。原告既未依限
    自行拆除系爭廣告物，則被告依首揭規定予以連續處罰，即
    無違法可言。
六、末查，系爭Ｔ型鐵柱廣告招牌上於查獲時掛有「欣典廣告，
    戶外超大型Ｔ霸廣告看板」、「欣典廣告」等字樣，及原告
    公司之電話，業經被告分別於94年1月5日及同年7月12日攝
    有照片附本院卷內（第23頁背面、第35頁正面）可稽，又原
    告於起訴狀亦自陳該廣告看板為其所建築設置（見本院卷第
    4頁倒數第2行以下），另95年2月16日本院準備程序筆錄原
    告又陳稱：「原告的廣告看板（即系爭廣告物）在89年就已
    經有了。」（見本院卷第65頁第6行）堪認系爭廣告係屬原
    告所有。參以原告自訴願階段迄本件準備程序均未主張其非
    系爭廣告招牌之所有權人等情，迄言詞辯論期日始突為上開
    主張，並稱係其負責人甲○○個人所有，所述前後矛盾，顯
    係事後卸責之詞，難資憑信。至原告所提之土地租賃契約，
    僅能證明系爭廣告物所坐之落之土地由甲○○出面承租，不
    能證明系爭廣告物為甲○○出資所建，亦不能證明為甲○○
    所有。另原告所提之「戶外媒體廣告合約書」記載立約人為
    ：「詠登工業股份有限公司（欣典）」，經本院於另案（94
    年訴字第644號建築法事件）詢問：合約書上「詠登工業股
    份有限公司（欣典）」是何意？原告之代表人甲○○陳稱：
    「因為有些客人不知道詠登公司與欣典是同一家公司，詠登
    公司沒有做廣告事業，只是作鋼結構。」（見該卷52頁）足
    認詠登公司係原告之關係企業，僅係承作系爭廣告物鋼結構
    之承造商，並非所有權人。準此，系爭廣告物系屬原告所有
    無誤。原處分處原告80,000元罰鍰並限於20日內自行拆除，
    並無違誤。訴願決定予以維持亦無不合，原告訴請撤銷均無
    理由，應予駁回。
據上論結，本件原告之訴為無理由，依行政訴訟法第195條第1項
後段、第98條第3項前段，判決如主文。
中    華    民    國    95    年    3     月    17    日
                  第三庭 審判長 法  官  沈應南
                                法  官  許武峰
                                法  官  許金釵
以上正本證明與原本無異。
如不服本判決，應於判決送達後20日內向本院提出上訴書狀，其
未表明上訴理由者，應於提起上訴後20日內向本院提出上訴理由
書（須依對造人數附具繕本）；如於本判決宣示或公告後送達前
提起上訴者，應於判決送達後20日內補提上訴理由書（須附繕本
）。未表明上訴理由者，逕以裁定駁回。
提起上訴應預繳送達用雙掛號郵票390元（34元及5元郵票各10份
)。
中    華    民    國    95    年    3     月    17    日
                                書記官  孫庠熙


司法院資訊處製作；財團法人民間司法改革基金會備份。
